【裁判字號】    97,易緝,95
【裁判日期】    970328
【裁判案由】    違反台灣地區與大陸地區人民關係條例
【裁判全文】
臺灣臺中地方法院宣示判決筆錄          97年度易緝字第95號
公  訴  人  臺灣臺中地方法院檢察署檢察官
被      告  甲○○
                    (現於內政部入出國及移民署新竹收容所)
上列被告因違反臺灣地區與大陸地區人民關係條例等案件，於中
華民國九十七年三月二十八日下午五時，在本院第十三法庭宣示
判決，出席職員如下：
      法  官  黃裕仁
      書記官  王嘉仁
法官起立朗讀判決主文、犯罪事實要旨、處罰條文、附記事項，
及告以上訴限制、期間並提出上訴狀之法院，且諭知記載其內容
：
一、主    文：
    甲○○共同連續行使明知為不實事項，而使公務員登載於職
    務上所掌之公文書，足以生損害於公眾及他人，處有期徒刑
    肆月，如易科罰金，以銀元佰元即新臺幣玖佰元折算壹日
    ，減為有期徒刑貳月，如易科罰金，以銀元佰元即新臺幣
    玖佰元折算壹日。
二、犯罪事實要旨：
    大陸地區成年男子甲○○為圖進入臺灣地區工作，竟與葉少
    初（由檢察官另案偵辦中）、胡秀雯（業經本院以九十五年
    度中簡字第七○八號判決處以有期徒刑三月，如易科罰金，
    以銀元三百元折算一日確定）共同基於偽造文書之概括犯意
    聯絡，先於九十一年八月初某日，由葉少初介紹甲○○與胡
    秀雯認識，雙方約定胡秀雯與甲○○假結婚使之入境臺灣地
    區後，甲○○應給付予胡秀雯新臺幣（下同）八萬元，待三
    年期滿，雙方再辦理離婚登記。之後由葉少初負責胡秀雯出
    國前往大陸地區之手續，並陪同胡秀雯至大陸地區打點在大
    陸地區辦理假結婚之一切事務。甲○○明知其與胡秀雯並無
    結婚之真意，亦未曾舉行結婚儀式或宴請親友，雙方所締結
    者為不實之婚姻之情形下，竟於九十一年九月六日與無結婚
    真意之胡秀雯在大陸地區福建省福州市申請辦理結婚登記，
    並取得該市公證處核發之（２００２）榕公證內民字第七九
    六二號結婚證明書一份，葉少初並在大陸地區給付一萬元予
    胡秀雯。後於同年十月七日，推由胡秀雯持上開結婚公證書
    向財團法人海峽交流基金會辦理認證，而取得該基金會所核
    發之（九一）核字第○五六一一二號認證文書；再於同年十
    月十一日，由胡秀雯檢附上述文件，前往臺中市中區戶政事
    務所，填具結婚登記申請書，申請辦理結婚之戶籍登記，共
    同致使不知情之該管承辦戶籍登記之公務員將此一結婚不實
    事項登載於其職務上所掌之戶籍登記簿等公文書上，並據以
    核發胡秀雯與甲○○結婚之戶籍謄本，及更換註記甲○○為
    配偶之新國民身分證，足以生損害於戶政機關對戶籍管理之
    正確性。復於同年十月十五日，推由胡秀雯至臺中市警察局
    第一分局西區派出所，以配偶來臺探親名義，填寫不實之「
    大陸地區人民進入臺灣地區保證書」，並行使上開戶籍謄本
    及國民身分證等公務員登載不實公文書，共同連續致使該所
    承辦公務員將胡秀雯與甲○○為夫妻關係之不實事項登載於
    其職務上所掌該保證書簽註意見欄之公文書上，足以生損害
    於警政機關對於轄區居民管理之正確性。葉少初與胡秀雯取
    得前述戶籍謄本、大陸地區人民進入臺灣地區保證書等文件
    後，於同年十月二十一日，委由不知情之安運旅行社職員張
    凱翔，至內政部警政署入出境管理局（下稱境管局），填載
    內容不實之「大陸地區人民進入臺灣地區旅行證申請書」，
    並檢具而連續行使前述大陸地區人民進入臺灣地區保證書、
    戶籍謄本等使公務員登載不實之公文書，申請甲○○來臺探
    親，共同連續致使不知情之該局承辦公務員將「探親」之不
    實事項登載於中華民國臺灣地區旅行證之公文書上，而製作
    並核發予甲○○，足以生損害於警政機關對大陸地區人民入
    出境管理之正確性。甲○○因而得以於九十一年十一月二十
    五日，以配偶探親名義，向不知情之機場驗關人員連續行使
    上開登載不實之中華民國臺灣地區旅行證等資料，而利用不
    知情之公務員所核發形式合法之不實文書進入臺灣地區工作
    。嗣因九十四年三月間，胡秀雯於有偵查權限之人知悉犯罪
    之前，主動向臺灣臺中地方法院檢察署檢察官陳明自己前開
    犯罪經過，而自首接受裁判，始查悉上情。
三、處罰條文：
    刑法第二百十六條、第二百十四條。
四、附記事項：
  (一)公訴人另認被告甲○○涉有國家安全法第六條第一項之未經
    許可入出境罪嫌云云，惟本件被告至臺灣地區，均係以與臺
    灣地區人民結婚為由搭機來臺灣等情，業據同案被告胡秀雯
    供明在卷，顯見被告應係經申請主管機關核准入境，自無違
    反國家安全法第三條第一項未經申請許可入境之情事。至其
    以假結婚之方式申請核准入境，此乃內政部警政署入出境管
    理局應否撤銷核准之問題，亦難執此認係未經申請許可入境
    。是被告既非屬未經申請許可入境，自難論以涉犯國家安全
    法第六條第一項之罪責，惟因公訴人認此部分與上揭已起訴
    成罪部分，均有方法結果牽連犯之裁判上一罪關係，爰不另
    為無罪之諭知，附此敘明。
  (二)九十五年七月一日修正公布施行之刑法第四十一條第一項前
    段規定：「犯最重本刑為五年以下有期徒刑以下之刑之罪，
    而受六個月以下有期徒刑或拘役之宣告者，得以新臺幣一千
    元、二千元或三千元折算一日，易科罰金。」惟被告行為時
    之刑法第四十一條第一項前段規定：「犯最重本刑為五年以
    下有期徒刑以下之刑之罪，而受六個月以下有期徒刑或拘役
    之宣告，因身體、教育、職業、家庭之關係或其他正當事由
    ，執行顯有困難者，得以一元以上三元以下折算一日，易科
    罰金。」又依修正前罰金罰鍰提高標準條例第二條前段（現
    已刪除）規定，就其原定數額提高為一百倍折算一日，則被
    告行為時之易科罰金折算標準，應以銀元三百元折算一日，
    經折算為新臺幣後，應以新臺幣九百元折算為一日。比較修
    正前後之易科罰金折算標準，修正後之刑法第四十一條第一
    項前段即行為時法律之規定，並未有利於被告，故應依修正
    後刑法第二條第一項前段規定，適用修正前刑法第四十一條
    第一項前段規定，定其折算標準。
  (三)按中華民國九十六年罪犯減刑條例第五條規定：「本條例施
    行前，經通緝而未於中華民國九十六年十二月三十一日以前
    自動歸案接受偵查、審判或執行者，不得依本條例減刑」，
    係指於該條例施行前經通緝，而未於該條例施行後之九十六
    年十二月三十一日以前自動歸案者，不得依該條例減刑，如
    係於該條例施行前通緝，並於該條例施行前經緝獲到案者，
    應不受該條規定不得減刑之限制。查被告係於中華民國九十
    六年罪犯減刑條例九十六年七月十六日施行前之九十六年六
    月二日即經緝獲到案，即無該條例第五條不得減刑之適用。
    故被告本件犯行係在九十六年四月二十四日以前，且非中華
    民國九十六年罪犯減刑條例第三條所示不得減刑之罪，爰依
    中華民國九十六年罪犯減刑條例第二條第一項第三款，減其
    刑期二分之一；另被告所犯刑法第二百十六條、第二百十四
    條之罪，為最重本刑五年以下有期徒刑之罪，其所宣告之刑
    經本院依中華民國九十六年罪犯減刑條例第二條第一項第三
    款，減其刑期二分之一後，仍為有期徒刑六個月以下之刑度
    ，爰依中華民國九十六年罪犯減刑條例第九條，併諭知易科
    罰金之折算標準。
五、協商判決除有刑事訴訟法第四百五十五條之四第一項第一款
    於本訊問程序終結前，被告撤銷協商合意或檢察官撤回協商
    聲請者；第二款被告協商之意思非出於自由意志者；第四款
    被告所犯之罪非第四百五十五條之二第一項所定得以協商判
    決者；第六款被告有其他較重之裁判上一罪之犯罪事實者；
    第七款法院認應諭知免刑或免訴、不受理者情形之一，及違
    反同條第二項「法院應於協商合意範圍內為判決；法院為協
    商判決所科之刑，以宣告緩刑或二年以下有期徒刑、拘役或
    罰金為限」之規定者外，不得上訴。
六、如有上開可得上訴情形，得自收受宣示判決筆錄送達之日起
    十日內，向本院提出上訴書狀，上訴於第二審法院。
中    華    民    國    97    年    3     月    28    日
                  刑事第十三庭  書記官  王嘉仁
                                法  官  黃裕仁
上為正本係照原本作成。
                                書記官  王嘉仁
中    華    民    國    97    年    3     月    28    日


司法院資訊處製作；財團法人民間司法改革基金會備份。
